臺灣桃園地方法院刑事判決　　　　　　　95年度訴字第2191號
公　訴　人　台灣桃園地方法院檢察署檢察官
被　　　告　甲○○
　　　　　　　　　　　樓
上列被告因違反毒品危害防制條例案件，經檢察官提起公訴（95
年度毒偵字第4211號），本院判決如下：
    主  文
甲○○施用第一級毒品，處有期徒刑柒月，扣案第一級毒品海洛
因壹包（含包裝袋壹只，海洛因淨重零點柒貳公克）及殘留第一
級毒品海洛因成分之注射針筒壹支，均沒收銷燬之；又施用第二
級毒品，處有期徒刑月，扣案第二級毒品甲基安非他命壹包（
含包裝袋壹只，甲基安非他命驗餘淨重零點零陸壹公克）沒收
銷燬之。應執行有期徒刑捌月，扣案第一級毒品海洛因壹包（含
包裝袋，海洛因淨重零點柒貳公克）、第二級毒品甲基安非他命
壹包（含包裝袋壹只，甲基安非他命驗餘淨重零點零陸壹公克
）及殘留第一級毒品海洛因成分之注射針筒壹支，均沒收銷燬之
。
    事  實
一、甲○○前於民國九十二年間因施用毒品案件，經台灣板橋地
    方法院以九十二年度毒聲字第二九七八號裁定送觀察、勒戒
    後，認有繼續施用毒品之傾向，由該法院以九十二年度毒聲
    字第三三０二號裁定令入戒治處所施以強制戒治，後因戒治
    期間經戒治所人員評定成效良好，經法院裁定停止強制戒治
    且自九十三年三月二十四日出戒治所，所餘期間併付保護管
    束，至九十三年十月二十二日保護管束期滿未經撤銷，視為
    已執行完畢，由臺灣板橋地方法院檢察署檢察官於九十四年
    三月二十一日以九十四年度戒毒偵字第六十三號為不起訴處
    分確定。其明知海洛因、甲基安非他命均係業經公告列為毒
    品危害防制條例第二條第二項第一款及第二款之第一級、第
    二級毒品，不得非法持有、施用，詎仍不知所悔改、戒除施
    用毒品習性，基於施用第一級毒品海洛因之犯意，於九十五
    年八月六日十三時許，在桃園縣中壢市○○○路○段一九八
    號二樓，以針筒注射之方式施用第一級毒品海洛因一次。另
    基於施用第二級毒品甲基安非他命之犯意，於九十五年八月
    六日十三時許，在同上地點，以將第二級毒品甲基安非他命
    放於玻璃球內以打火機燒烤，使之產生煙霧後吸食之方式，
    施用第二級毒品甲基安非他命一次。嗣於同年八月七日十二
    時四十分許，經警在桃園縣中壢市○○路一九四巷口盤查，
    因而查獲，當場扣得甲○○所有供施用海洛因所用之第一級
    毒品海洛因一包（含包裝袋一只，驗餘淨重零點七二公克）
    及殘留有海洛因成分之注射針筒一支（海洛因與針筒無法析
    離），以及其所有、供施用甲基安非他命所用之第二級毒品
    甲基安非他命一包（含包裝袋一只，驗餘淨重零點零六一三
    公克）。
二、案經桃園縣政府警察局中壢分局報告臺灣桃園地方法院檢察
    署檢察官偵查起訴。
    理  由
一、訊據被告甲○○固坦承於上揭時間、地點，施用第一級毒品
    海洛因、第二級毒品甲基安非他命之事實，惟辯稱：伊係將
    海洛因及甲基安非他命均研磨成粉狀，在以四（海洛因）比
    六（甲基安非他命）之比例混合，加礦泉水稀釋後，以針筒
    注射方式一起施用云云。惟查：
　　(一)被告於九十五年八月七日十二時四十分許為警查獲後，經
  　　警採集尿液檢體送請台灣檢驗科技股份有限公司檢驗，檢
    　驗結果尿液呈鴉片類陽性反應（施用毒品海洛因經人體代
      謝後呈嗎啡反應）、安非他命類（甲基安非他命、安非他
      命）陽性反應，此有該公司出具之濫用藥物尿液檢驗報告
      、桃園縣政府警察局中壢分局檢體監管紀錄表各一份附可
      稽（毒偵卷第二十六頁至第二十七頁）。而按海洛因經注
      射入人體後，約百分之八十於二十四小時內自尿中排出，
      一般而言，尿液中能否驗出嗎啡陽性與其投與量、投與途
      徑、採尿時間、個人體質及檢驗方法之靈敏度有關，國外
      曾有文獻報導注射六毫克之海洛因鹽酸鹽，其代謝物嗎啡
      之平均可檢出時限約為二十六小時，另安非他命經施用進
      入人體後，經人體代謝作用，約百分之七十於二十四小時
      內自尿中排出，約百分之九十於九十六小時內自尿中排出
      ，最長可能不會超過四日，此可參諸行政院衛生署藥物食
      品檢驗局八十一年九月八日八一藥檢壹字第八一一四八八
      五號函、八十一年二月八日八一藥檢壹字第００一一五六
      號函文，且以氣相層析質譜儀之方法作藥物及其代謝產物
      之定性及定量分析檢驗者，幾乎不會有偽陽性反應產生，
      亦即如尿液中未含有煙毒之反應者，即不可能產生因藥物
      所引起之偽陽性反應，此為毒品檢驗學之常規，亦為本院
      辦理相關違反毒品危害防制條例案件所知悉，是以上開檢
      驗結果當足以認定為真實而堪予採信。況被告為警查獲時
      所扣得之不明白色粉末、不明藥物各一包，經送請鑑驗，
      分別含有第一級毒品海洛因（淨重零點七二公克）、第二
      級毒品甲基安非他命（淨重零點零九三公克，取樣零點零
      三一七公克鑑析用罄，餘零點零六一三公克）成分等情，
      此有法務部調查局調科壹字第０九五二三００九０００號
      鑑定書、憲兵司令部刑事鑑識中心（九五）安鑑字第０一
      八四九號鑑驗通知書各一紙存卷憑查。在在足認被告於本
      院審理時自白伊於九十五年八月六日十三時許，有施用過
      第一級毒品海洛因、第二級毒品甲基安非他命等語，確與
      事實相符，應可採為論罪科刑之依據。
　　(二)被告雖辯稱：伊係將海洛因及甲基安非他命以四比六之比
  　　例混合，加礦泉水稀釋後，以針筒注射方式一起施用云云
    　。惟被告於警詢時自承：「（問：你如何吸食安非他命毒
      品？）我用吸管把些許安非他命取出放入玻璃球內，再用
      打火機燒烤玻璃球下方，待產生煙後，再用吸管吸食進入
      體內‧‧‧（問：你如何吸食海洛因毒品？）我把些許海
      洛因放入香煙內，再用打火機點燃吸食進入體內」（見毒
      偵卷第八頁），亦即被告於警詢首稱係以摻入香煙方式施
      用海洛因、以玻璃球燒烤方式施用（甲基）安非他命，嗣
      於本院行準備程序、審理時方改稱是將海洛因及安非他命
      同時置於注射針筒內以注射方式施用，係同時施用云云，
      可見被告前後就施用毒品之方式，先後所供明顯未合。又
      毒品海洛因多呈白色粉末狀，係屬中樞神經抑制劑，有助
      於鎮靜止痛，甲基安非他命則多為白色或無色結晶狀且為
      中樞神經興奮劑具有提振精神之作用，此為醫療臨床實務
      所是認，亦為本院職務上所知之事實，從而此兩種毒品所
      產生之效果，明顯有別，另施用海洛因常用方法多以摻雜
      在香菸內用口鼻直接吸食或以針劑施打，而甲基安非他命
      則多放在鋁箔紙上或其他器具（吸食器）以火燒烤燻煙吸
      之，二者施用方法截然不同，被告何需同時施用該兩種毒
      品，未據被告提出合理之說明，是被告於本院審理時辯稱
      係海洛因與甲基安非他命一起施用云云，並無佐證可憑，
      顯屬避重就輕之詞，自難遽採。
    (三)況被告於九十五年八月七日十二時四十分許，在桃園縣中
      壢市○○路一九四巷處為警查獲時，除當場扣得上開海洛
      因、甲基安非他命各一包，尚於伊手提紙袋內扣得注射針
      筒一支，業經被告於警詢中供陳：當時站在路邊打電話，
      警方過來盤查伊身分時，看到伊手提紙袋內有針筒，伊才
      把口袋內毒品交給警方，為警查獲持有海洛因一小包、針
      筒一支（使用過）、安非他命一小包等語（見毒偵卷第七
      頁），並有該支注射針筒扣案可證；又經本院依職權將該
      支注射針筒送請法務部調查局檢驗是否含有任何毒品成分
      殘留，經檢驗檢果僅檢出有海洛因成分殘留，此有法務部
      調查局調科壹字第０九五００五七三八一０號鑑定書附卷
      可稽，則果如被告所稱，其將海洛因摻甲基安非他命一起
      注射，該支針筒應可檢出甲基安非他命成分殘留，方符實
      情，則扣案之注射針筒送驗既未檢出甲基安非他命成分，
      可知被告所稱與事實不符。雖被告復辯稱扣案之針筒係藥
      頭「丁哥」所交付，伊拿到後並未使用過，針筒外表看起
      來很新，「丁哥」也說是新的云云，然扣案之注射針筒既
      經檢驗結果發現有第一級毒品海洛因成分殘留，亦即該支
      針筒已呈裝過第一級毒品海洛因而使用過，衡以市售注射
      針筒價值低微，一般藥局藥房均可輕易購得，施用毒品者
      為避免感染疾病（如愛滋病等），若非逼不得已，蓋不至
      於重複使用或刻意與他人共用針筒，被告亦自承：依照伊
      本身使用針筒之習慣，不會重覆使用等語（見本院九十六
      年三月一日審理筆錄），更何況依據被告供稱：約每二星
      期左右會跟「丁哥」購買毒品，陸續約交易半年，曾聽「
      丁哥」說其使用過之針筒均用火燒掉，這樣會找不到「屍
      體」等語（見同上審理筆錄），是以被告與藥頭「丁哥」
      尚屬熟識，縱如被告所辯系爭針筒為藥頭「丁哥」所贈與
      ，然被告與「丁哥」既無任何恩怨，被告又係「丁哥」之
      顧客（買主），習慣上，使用過之針筒「丁哥」皆將之焚
      化而未留存，因之「丁哥」應不至於刻意收集、交付已使
      用但特意清洗過之注射針筒予被告，況系爭針筒是否已使
      用過，被告於取得時，當可輕易從外表查覺，自無仍收受
      之理，稽上各端，足認取得之初，該支注射針筒要屬全新
      而未經使用，是此可徵該支針筒之所以殘留海洛因成分，
      純係肇因於被告持以施打毒品之結果，準此，不僅可認被
      告辯稱該支針筒其尚未使用云云為虛，復據針筒僅殘留海
      洛因成分乙情，尤徵被告以針筒注射之方式所施用之毒品
      僅止於海洛因，甲基安非他命則不與焉，而係如被告於警
      詢中所述以玻璃球燒烤方式施用甲基安非他命。被告另辯
      稱伊係以針筒同時注射施用該二種毒品云云，同屬違實之
      飾詞，亦非可採。至其於警詢所承施用海洛因之方式，因
      與其使用過之針筒係殘留海洛因成分，顯見係以針筒注射
      之途為之之卷證資料不符，故其警詢之該部分自白並非可
      採。
    (四)綜上所述，被告於本院審理時所辯伊施用第一級毒品海洛
      因、第二級毒品安非他命之方式，係將該二種毒品混合後
      再以注射針筒注射其靜脈等云云，核與事實不符，委無可
      採。惟被告於警詢及本院審理時均自白施用毒品海洛因及
      安非他命，且尿液檢驗報告亦確呈鴉片類（嗎啡）、安非
      他命類（安非他命、甲基安非他命）陽性反應，可見被告
      上開施用毒品之犯行，要堪認定。
    (五)復查被告前於九十二年間因施用毒品案件，經台灣板橋地
      方法院以九十二年度毒聲字第二九七八號裁定送觀察、勒
      戒後，認有繼續施用毒品之傾向，由該法院以九十二年度
      毒聲字第三三０二號裁定令入戒治處所施以強制戒治，後
      因戒治期間經戒治所人員評定成效良好，經法院裁定停止
      強制戒治且自九十三年三月二十四日出戒治所，所餘期間
      併付保護管束，至同年十月二十二日保護管束期滿未經撤
      銷，視為已執行完畢，由臺灣板橋地方法院檢察署檢察官
      於九十四年三月二十一日以九十四年度戒毒偵字第六十三
      號為不起訴處分確定等情，有臺灣高等法院被告前案紀錄
      表、臺灣桃園地方法院檢察署刑案資料查註紀錄表、全國
      施用毒品案件紀錄表各一份附卷可按，是以被告於強制戒
      治執行完畢釋放後五年內，再犯本件毒品危害防制條例第
      十條之施用第一、第二級毒品罪，可堪認定。綜述，本件
      事證已明，被告犯行洵堪認定。
二、按海洛因、甲基安非他命分別係毒品危害防制條例第二條第
    二項第一、二款所定之第一、二級毒品，被告予以施用，核
    被告所為，係犯毒品危害防制條例第十條第一項施用第一級
    毒品罪、第十條第二項施用第二級毒品罪。其持有本件扣案
    之第一級毒品海洛因、第二級毒品甲基安非他命之行為，及
    其於施用海洛因、甲基安非他命行為前所持有之第一級毒品
    海洛因、第二級毒品甲基安非他命等行為，既均意在供己施
    用，其持有之低度行為應為施用之高度行為吸收，均不另論
    罪。又被告所犯施用第一級毒品、第二級毒品二罪行間，犯
    意各別，施用方法不同，罪名有異，應分論併罰。爰審酌被
    告前已因施用毒品案件，業經觀察、勒戒並令入戒治處所施
    以強制戒治，且曾獲不起訴處分之寬典，卻未能把握自新機
    會，徹底戒除施用毒品之惡習，仍再施用足以導致人體機能
    發生依賴性、成癮性及抗藥性等障礙之第一級毒品海洛因及
    第二級毒品甲基安非他命之犯行，戕害自身健康，漠視法令
    禁制，犯後復飾詞圖卸，顯未見悔改之意，暨其犯罪動機、
    手段、施用毒品之次數等一切情狀，分別量處如主文所示之
    刑，並定其應執行之刑，以資懲儆。
三、至扣案第一級毒品海洛因一包（淨重零點七二公克）、第二
    級毒品甲基安非他命（驗餘淨重零點零六一三公克）均為查
    獲之毒品，而用以盛裝上開毒品所用包裝袋共二只，以現今
    所採行之鑑驗方式，包裝袋仍會殘留微量毒品而無法將之完
    全析離（有法務部調查局調科壹字第０九三六一二九六五五
    ０號函附卷可資參佐），是上開第一級毒品海洛因一包、第
    二級毒品甲基安非他命一包及盛裝毒品所用之包裝袋二只，
    均應依毒品危害防制條例第十八條第一項前段規定沒收並銷
    燬之。至警方於九十五年八月七日自被告手提紙袋起獲之注
    射針筒一支，被告自承係他人贈與（見本院九十六年三月一
    日審理筆錄），應屬其所有之物，而經本院依職權送請法務
    部鑑驗，檢出殘留有第一級毒品海洛因成分等情，此有該局
    調科壹字第０九五００五七三八一０號鑑定書在卷可按，足
    認上開注射針筒確曾呈裝第一級毒品海洛因，致沾染第一級
    毒品海洛因而無法完全析離，亦應視為毒品，不問屬於被告
    與否，爰併依毒品危害防制條例第十八條第一項前段沒收銷
    燬之。
四、據上論斷，應依刑事訴訟法第二百九十九條第一項前段，毒
    品危害防制條例第十條第一項、第二項、第十八條第一項前
    段，刑法第十一條前段、第五十一條第五款，判決如主文。
本案經檢察官郝中興到庭執行職務。
中　　華　　民　　國　　96　　年　　3 　　月　　15　　日
                  台灣桃園地方法院刑事第十一庭
                      審判長法  官  蔡榮澤
                            法　官　蕭世昌
                            法  官  何俏美
以上正本證明與原本無異。
如不服本判決，應於送達後10日內，向本院提出上訴狀。
                            書記官  陳淑瓊
中　　華　　民　　國　　96　　年　　3 　　月　　19　　日
附錄論罪科刑依據之法條：
毒品危害防制條例第10條
施用第一級毒品者，處六月以上五年以下有期徒刑。
施用第二級毒品者，處三年以下有期徒刑。
毒品危害防制條例第18條
查獲之第一、二級毒品及專供製造或施用第一、二級毒品之器具
，不問屬於犯人與否，均沒收銷燬之；查獲之第三、四級毒品及
製造或施用毒品之器具，無正當理由而擅自持有者，均沒入銷燬
之。但合於醫藥、研究或訓練之用者，得不予銷燬。
前項合於醫藥、研究或訓練用毒品或器具之管理辦法，由法務部
會同行政院衛生署定之
